臺灣高等法院民事裁定
110年度家抗字第79號
抗  告  人  陳慶生  



上列當事人與相對人鍾佩文間假扣押事件，抗告人對於中華民國
110年5月6日臺灣臺北地方法院110年度家全字第11號裁定，提起
抗告，本院裁定如下： 
    主  文
抗告駁回。
抗告費用由抗告人負擔。
    理  由
一、按債權人就金錢請求或得易為金錢請求之請求，欲保全強制
    執行者，得聲請假扣押；假扣押，非有日後不能強制執行或
    甚難執行之虞者，不得為之，民事訴訟法第522條第1項、第
    523條第1項定有明文。所謂日後有不能強制執行或甚難執行
    之虞，如債務人浪費財產，增加負擔，或就其財產為不利益
    之處分，將成為無資力之狀態，或將移住遠地、逃匿（最高
    法院19年抗字第232號判決先例意旨參照），或債務人對債
    權人應給付之金錢或得易為金錢請求之債權，經催告後仍斷
    然堅決拒絕給付，且債務人現存之既有財產已瀕臨成為無資
    力，或與債權人之債權相差懸殊，將無法或不足清償滿足該
    債權，在一般社會之通念上，可認其將來有不能強制執行或
    甚難執行之虞等情形（最高法院98年度台抗字第746號裁定
    意旨參照）。又請求及假扣押之原因應釋明之。債權人就請
    求及假扣押之原因釋明如有不足，而債權人陳明願供擔保或
    法院認為適當者，法院得定相當之擔保，命供擔保後為假扣
    押，此觀同法第526條第1項、第2項規定即明。所謂釋明者
    ，僅係法院就某項事實之存否，得到大致為正當之心證，即
    為已足，此與證明須就當事人所提證據資料，足使法院產生
    堅強心證，可確信其主張為真實者，尚有不同（最高法院98
    年度台抗字第807號裁定要旨參照）。
二、相對人於原法院聲請意旨略以：兩造為夫妻關係，抗告人一
    再對未成年子女施暴，伊於民國109年9月4日訴請離婚、酌
    定未成年子女監護權暨扶養費，並請求分配夫妻剩餘財產，
    依108年度稅務電子閘門調件明細表顯示，抗告人名下扣除
    不動產外，其動產有新臺幣（下同）6,000餘萬元。詎伊於1
    10年5月2日國稅局線上報稅系統查詢申報資料時，發現抗告
    人動產價值僅餘約1,400萬元，顯見抗告人為規避並減少伊
    於離婚訴訟中主張夫妻剩餘財產請求權，已於起訴前一年或
    起訴後出脫其持有之台灣積體電路製造股份有限公司（下稱
    台積電）及鴻海精密工業（下稱鴻海）公司股票，甚至關閉
    台新國際商業銀行（下稱台新銀行）受託信託財產專戶，資
    金流向不明，有高度可能性將所變賣得價金隱匿，日後恐有
    不能或甚難強制執行債權之虞，而有假扣押之必要。又相對
    人已就假扣押之請求及假扣押之原因，為相當之釋明，如認
    釋明不足，伊願供擔保以補釋明之不足，爰聲請對於抗告人
    之財產在1,000萬元之範圍內為假扣押等語。經原裁定准伊
    以100萬元為抗告人供擔保後，予以假扣押。抗告人不服，
    提起抗告，請求廢棄原裁定。　
三、抗告意旨略以：伊並非同時持有台積電及鴻海等公司股票，
    實為107年9月全數出售台積電股票後，所得約1,700餘萬元
    ，伊將其中900餘萬元購買鴻海股票，其餘800餘萬元存入銀
    行。嗣於108年9月再出售部分鴻海股票所得200餘萬元，加
    上上開800餘萬元及自有存款500萬元，以1,550萬元購入法
    拉利車輛1部，自無不當減少婚後財產。另基於財務規劃配
    置，伊將台新銀行信託財產專戶內金融商品轉成外幣定存，
    亦無資金流向不明、隱匿財產情形。且伊108年度利息所得
    為11萬7,878元，109年度利息所得則為11萬8,667元，並無
    顯著減少情形。原裁定不察，遽准相對人所請，尚有不當，
    爰提起本件抗告，求為廢棄原裁定等語。
四、經查：
　㈠相對人主張抗告人對伊及未成年子女家暴，婚姻已難維持，
    其已依法訴請離婚、酌定未成年子女權利義務之行使或負擔
    及請求夫妻剩餘財產分配（案列原法院110年度婚字第77號
    ），並提出民事擴張暨追加訴之聲明狀為證（見原法院卷第
    49至53頁），堪認相對人已釋明本件假扣押之本案請求。
  ㈡又相對人主張抗告人於109年10月19日社工訪視時自陳其名下
    約有6,000餘萬元，然其109年報稅系統查詢利息所得總額僅
    11萬7,667元（計算式：33,083+24,366+17,806+42,412＝117
    ,667），估算本金僅約1,400萬元，故本件有假扣押原因等
    語，業據提出股票價位表、108年度稅務電子閘門調件明細
    表、109年度綜合所得稅電子結算（網路）申報所得資料參
    考清單、映晟社會工作師事務所函附社工訪視調查報告在卷
    （見原法院卷第15至48頁）。抗告人雖稱：其基於財務規劃
    ，將台新銀行信託財產專戶內金融商品轉成外幣定存、108
    與109年度之利息所得相近，其動產總額並未顯著減少云云
    ，並提出台新銀行活期存款明細查詢表及台新銀行110年6月
    7日回函為憑（見本院卷23至135頁），惟抗告人既自陳於婚
    姻關係存續中，107年9月全數出售台積電股票，將所得款約
    1,700餘萬元，其中900餘萬元購買鴻海股票，800餘萬元存
    入銀行，再於108年9月出售上開鴻海股票得款200餘萬元，
    外加上開800餘萬元及自有存款500萬元，以1,550萬元購入
    法拉利車輛1部等情，是衡諸抗告人大量處分其名下股票等
    情，足徵相對人所陳抗告人有將財產為不利處分之行為，尚
    屬非虛，依一般社會通念，可使法院得薄弱之心證，大概相
    信抗告人日後有不能強制執行或甚難執行之虞，則相對人就
    抗告人有對其財產為不利處分之假扣押原因，即非全然未予
    釋明。且縱相對人釋明尚有不足，惟其已陳明願供擔保以補
    釋明之不足，原裁定准相對人供擔保後為假扣押，並無不合
    。則抗告意旨指摘原裁定不當，聲明廢棄，為無理由，應予
    駁回。
五、據上論結，本件抗告為無理由，爰裁定如主文。
中　　華　　民　　國　　110 　年　　10　　月　　6 　　日
　　　　　　　　　家事法庭
                      審判長法  官  賴劍毅
                            法  官  邱靜琪
                            法  官  洪純莉
正本係照原本作成。
本裁定除以適用法規顯有錯誤為理由外，不得再抗告。如提起再
抗告，應於收受送達後10日內委任律師為代理人向本院提出再抗
告狀。並繳納再抗告費新臺幣１千元。
中　　華　　民　　國　　110 　年　　10　　月　　6 　　日
　　　　　　　　　　　　　　書記官  魏汝萍